【裁判字號】    99,易,2886
【裁判日期】    991005
【裁判案由】    詐欺等
【裁判全文】
臺灣臺中地方法院刑事判決              99年度易字第2886號
公  訴  人  臺灣臺中地方法院檢察署檢察官
被      告  甲○○
            乙○○
上列被告等因詐欺等案件，經檢察官提起公訴（98年度偵字第15
210號），茲被告等於準備程序中就被訴事實為有罪之陳述，受
命法官於聽取當事人之意見後，由本院合議庭裁定由受命法官獨
任進行簡式審判程序，判決如下：
    主    文
甲○○共同犯詐欺取財罪，共肆罪，各處有期徒刑壹年貳月，均
減為有期徒刑柒月。又犯業務登載不實文書罪，處有期徒刑陸月
，減為有期徒刑月。應執行有期徒刑貳年貳月。
乙○○共同犯詐欺取財罪，共肆罪，各處有期徒刑壹年貳月，均
減為有期徒刑柒月。應執行有期徒刑貳年。
    犯罪事實及理由
一、犯罪事實：
（一）緣甲○○自民國87年2月17日起任職於址設臺中市○○區
      ○○路1段378號24樓之「新竹國際商業銀行股份有限公司
      」（現更名為「渣打國際商業銀行股份有限公司」），於
      95年間，擔任撥貸管理組專員，負責貸款稽核、撥貸業務
      ，為從事業務之人。甲○○因其母乙○○在外積欠鉅額賭
      債及民間貸款，恐乙○○遭地下錢莊追債而危害其生命安
      全，且其借予乙○○開立之支存票據亦需款兌現，竟與乙
      ○○共同謀議，由甲○○利用「新竹國際商業銀行股份有
      限公司」貸款僅需建構「授信戶收件資料」之電磁紀錄，
      再輸入其撥貸襄理張介仁管領使用之主管權限卡授權碼之
      電磁紀錄，即可將撥放之貸款撥入乙○○所提供其申辦之
      「新竹國際商業銀行股份有限公司」苑裡分行帳號000000
      000000號帳戶及通霄分行帳號000000000000號帳戶，擬以
      此方式詐取「新竹國際商業銀行股份有限公司」款項。渠
      等遂共同基於業務登載不實、行使業務登載不實及詐欺取
      財之犯意聯絡，為下列行為：
  １、由甲○○於95年8月25日，以其母乙○○之國民身分證統
      一編號Ｚ0000000000號、申貸金額新臺幣（下同）290萬元
      、160萬元等事項，製作不實之「授信戶收件資料」電磁
      紀錄，以完成授信戶建檔，再未經撥貸襄理張介仁之允許
      ，將其先前偶然遇見張介仁使用其主管權限卡時，在電腦
      顯示之主管權限卡授權碼時所記憶之授權碼，輸入該主管
      權限卡授權碼之電磁紀錄，致「新竹國際商業銀行股份有
      限公司」因而陷於錯誤，建立放款帳號00000000000000號
      及放款帳號00000000000000號，分別撥款160萬元及290萬
      元；俟撥款後，甲○○旋於同日將前揭2筆款項均匯入乙
      ○○之前揭苑裡分行帳戶內，供乙○○繳納票款及民間借
      貸款項。
  ２、又於95年10月5日，由甲○○以其母乙○○之前揭國民身
      分證統一編號、申貸金額290萬元等事項，製作不實之「
      授信戶收件資料」電磁紀錄，以完成授信戶建檔，再未經
      撥貸襄理張介仁之允許，輸入主管權限卡授權碼之電磁紀
      錄，致「新竹國際商業銀行股份有限公司」陷於錯誤，建
      立放款帳號00000000000000號，撥款290萬元；俟撥款後
      ，甲○○旋於同日將前揭款項，轉匯入乙○○之前揭通霄
      分行帳戶，供渠等償付欠款及生活開銷。
  ３、甲○○與乙○○因恐「新竹國際商業銀行股份有限公司」
      電腦維護人員察覺乙○○帳戶之貸款異狀，遂由甲○○於
      96年1月29日，另以甲○○祖父邱仕批（已於95年9月20日
      死亡）之國民身分證統一編號Ｚ000000000號及銀行原授信
      客戶陳鑫鴻之姓名，製作不實之「授信戶收件資料」電磁
      紀錄，以完成授信戶建檔，再未經撥貸襄理張介仁之允許
      ，輸入主管權限卡授權碼電磁紀錄，致「新竹國際商業銀
      行股份有限公司」陷於錯誤，建立放款帳號000000000000
      00號，撥款1200萬元；俟撥款後同日並未動用，迄同年2
      月1日始動用（詳後述４）。
  ４、於96年1月30日，由甲○○以其祖父邱仕批之國民身分證
      統一編號Ｚ000000000號及銀行原授信客戶陳鑫鴻之姓名，
      製作不實之「授信戶收件資料」電磁紀錄，以完成授信戶
      建檔，再未經撥貸襄理張介仁之允許，輸入主管權限卡授
      權碼電磁紀錄，致「新竹國際商業銀行股份有限公司」陷
      於錯誤，建立放款帳號00000000000000號及放款帳號0000
      0000000000號，各撥款400萬元；俟撥款後，甲○○旋於
      同日將放款帳號00000000000000號所撥入之400萬元轉匯
      入乙○○之前揭苑裡分行帳戶（此部分犯罪事實已據檢察
      官記載於起訴書犯罪事實欄一(三)中，即「甲○○於斯日將
      詐得之400萬元，匯入前揭乙○○之苑裡分行帳號內（見
      附件8）」等語，應認檢察官就此部分犯罪事實亦已提起
      公訴，惟漏未於「證據並所犯法條欄」內就此部分請求分
      論併罰），供渠等償付欠款及生活開銷。惟放款帳號0000
      0000000000號所撥入之款項則於翌日（即同年月31日）即
      予結清，未予動用。嗣於96年2月1日，甲○○將其於96年
      1月29日所建立放款帳號00000000000000號內之1200萬元
      撥款，以製作轉帳支出傳票及收入傳票方式，動用其中4,
      000,479元，用以清償放款帳號00000000000000號之貸款
      400萬元（加計利息479元），及動用其中5,590,200元，
      用以清償放款帳號00000000000000號之貸款160萬元（加
      計利息2422元）、放款帳號00000000000000號之貸款290
      萬元（加計利息3389元）、放款帳號00000000000000號之
      部分貸款100萬元（加計利息3389元）及放款帳號0000000
      0000000號之部分本金80,995元（加計利息5元），再另以
      填載取款憑條方式，自乙○○之上揭苑裡分行帳戶提領現
      金190萬元清償放款帳號00000000000000號之貸款本金190
      萬元。
（二）後於96年6月23日，因「渣打國際商業銀行股份有限公司
      」併購「新竹國際商業銀行股份有限公司」，將清查客戶
      資料，因客戶陳鑫鴻之授信年度為96年至98年，屬短期放
      款，甲○○恐犯行敗露，遂獨自基於業務登載不實之犯意
      （此部分犯行係甲○○為掩飾犯行始起意更改電磁紀錄，
      應認與乙○○未有犯意聯絡），未經撥貸襄理張介仁之允
      許，輸入主管權限卡授權碼電磁紀錄，在電腦系統內，引
      用債務協商模式，將前揭放款帳號放款帳號000000000000
      00號之放款期限更改至110年1月29日（致該筆帳號因授信
      條件變更而系統自動將帳號由原放款帳號00000000000000
      號變更為00000000000000號），並將原客戶姓名「陳鑫鴻
      」更改為「陳宏仁」（因陳宏仁授信年度為87年至107年
      ，屬長期放款，較不亦遭銀行人員察覺，企圖規避銀行清
      查），及將放款額度自「1200萬元」更改為「1060萬元」
      （此部分犯罪事實已據檢察官記載於起訴書犯罪事實欄一
      (三)中，即「【後於96年6月23日，因渣打國際商業銀行併
      購新竹國際商業銀行，銀行將清查客戶資料，客戶陳鑫鴻
      之授信年度為96年至98年，屬短期放款，甲○○恐事跡敗
      露，遂將前揭放款帳號0000000000000號之客戶姓名「陳
      鑫鴻」更改為「陳宏仁」，並將放  款額度自「1200萬元
      」更改為「1060萬元」（見附件4，蓋陳宏仁授信年度為
      87年至107年，屬長期放款，較不亦遭銀行人員察覺），
      企圖規避銀行清查】」等語，應認檢察官就此部分犯罪事
      實亦已提起公訴，惟漏未於「證據並所犯法條欄」內就此
      部分請求分論併罰）。嗣因銀行內部有業務人員積極展開
      追查動作並詢問甲○○，甲○○自知無法再隱匿犯行，遂
      於98年5月11日上午自行前往臺中市警察局第四分局大墩
      派出所自白前開犯行。
二、證據名稱：
（一）被告甲○○、乙○○於警詢、偵查中之自白及於本院準備
      程序及審理時均為認罪之陳述。
（二）證人即告訴人「渣打國際商業銀行股份有限公司」之撥貸
      主管張介仁及告訴代理人丙○○於警詢、偵查中之證述及
      指述。
（三）渣打國際商業銀行股份有限公司98年8月12日渣打商銀CB-
      OPS字第09824744號函檢附之行員各項資料查詢單、人事
      履歷資料、放款結清帳戶明細查詢、授信戶貸放類資料歸
      戶查詢報表、授變歷史資料畫面、放款明細查詢單、活期
      性存款歷史明細查詢、新竹國際商業銀行收入傳票、取款
      憑條、被告乙○○之新竹國際商業銀行通霄分行、苑裡分
      行存摺影本暨交易往來明細、被告甲○○之彰化銀行苑裡
      分行存摺影本暨交易往來明細、竹南信用合作社苑裡分社
      存摺影本暨交易往來明細、彰化銀行苑裡分行活期性存款
      歷史交易明細暨支票影本、退票理由單影本、授信戶收件
      資料建檔、授信戶查詢畫面、放款建檔畫面、新客戶資料
      建檔畫面、放款明細、乙○○放款結清帳戶明細查詢、授
      信戶貸放類資料歸戶查詢報表、主檔查詢與更新、DRP受
      變歷史資料畫面、陳鑫鴻放款明細查詢、放款結清帳戶明
      細查詢、乙○○個資及存放款資料、陳宏仁客戶基本資料
      、渣打國際商業銀行股份有限公司99年9月7日渣打商銀LA
      C字第0990000304號函暨張介仁主管權限卡、新竹國際商
      銀主管授權卡使用管理辦法。
三、依刑事訴訟法第273條之1第1項、第299條第1項前段、第310
    條之2、第454條第1項，刑法第28條、第31條第1項、第339
    條第1項、第216條、第215條、第51條第5款，刑法施行法第
    1條之1第1項、第2項前段，中華民國96年罪犯減刑條例第2
    條第1項第3款、第7條，判決如主文。
四、如不服本判決，得於判決書送達之日起10日內，以書狀敘述
    理由，向本院提出上訴（須附繕本）。
中    華    民    國    99    年    10    月    5     日
                  刑事第十四庭  法  官  許月馨
以上正本證明與原本無異。
如不服本判決應於收受送達後10日內向本院提出上訴書狀，並應
敘述具體理由；其未敘述上訴理由者，應於上訴期間屆滿後20日
內向本院補提理由書（均須按他造當事人之人數附繕本）「切勿
逕送上級法院」。
                                書記官  黃美雲
中    華    民    國    99    年    10    月    5     日
附錄論罪科刑法條
中華民國刑法第339條
意圖為自己或第三人不法之所有，以詐術使人將本人或第三人之
物交付者，處5年以下有期徒刑、拘役或科或併科1千元以下罰金
。
以前項方法得財產上不法之利益或使第三人得之者，亦同。
前二項之未遂犯罰之。
中華民國刑法第216條
行使第210條至第215條之文書者，依偽造、變造文書或登載不實
事項或使登載不實事項之規定處斷。
中華民國刑法第215條
從事業務之人，明知為不實之事項，而登載於其業務上作成之文
書，足以生損害於公眾或他人者，處3年以下有期徒刑、拘役或5
百元以下罰金。

司法院資訊處製作；財團法人民間司法改革基金會備份。
